【裁判字號】    87,上,557
【裁判日期】    890829
【裁判案由】    返還停車位
【裁判全文】
臺灣高等法院臺中分院民事判決  八十七年度上字第五五七號
上  訴  人    己○○
訴訟代理人    黃耀南律師
複  代理人    李振祥律師
被  上訴人    乙○○      住臺中市○○○○○街二號六樓之二
              丁○○      住臺中市○○○○○街二號七樓之六
              戊○○      住彰化縣員林鎮○○路一四九巷三十七號
              辛○○      住苗栗縣卓蘭鎮○○里○○街九號
              丙○○      住臺中市○○街五十八巷十一號
兼右五人共同
訴 訟代理 人  甲○○      住臺中市○○○○○街二號四樓之五
被 上  訴 人  庚○○      住臺中縣烏日鄉○○村○○路○段健行巷二五二弄一號
右當事人間返還停車位事件，上訴人對於中華民國八十七年七月十五日臺灣臺中地方
法院八十七年度訴字第六二二號第一審判決提起上訴，本院判決如左：
      主      文
原判決關於駁回上訴人後開第二項至第七項之訴及訴訟費用部分之裁判均廢棄。
被上訴人乙○○應將坐落台中市○區○○段第四四五、四四六號土地上之建號二九二
○號即門牌台中市○○○○街二號地下室如附圖編號八（即上層）之停車位，面積十
五平方公尺，遷交予上訴人及其他共有人全體。
被上訴人甲○○應將同右建物如附圖編號十一、十二（即下、上層）之停車位，面積
各為十五平方公尺，遷交予上訴人及其他共有人全體。
被上訴人丁○○應將同右建物如附圖編號十八（即上層）之停車位，面積十五平方公
尺，遷交予上人及其他共有人全體。
被上訴人庚○○應將同右建物如附圖編號廿三（即下層）之停車位，面積十四‧九八
平方公尺，遷交予上訴人及其他共有人全體。
被上訴人丙○○應將同右建物如附圖編號廿八（即下層）之停車位，面積十五平方公
尺，遷交予上訴人及其他共有人全體。
被上訴人辛○○應將同右建物如附圖編號卅一（即下層）之停車位，面積十五平方公
尺，遷交予上訴人及其他共有人全體。
其餘上訴駁回。
本判決第二項至第七項第一、二審訴訟費用由被上訴人甲○○、乙○○、丙○○、庚
○○、丁○○、辛○○等負擔，其餘第二審訴訟費用由上訴人負擔。
上訴人聲請宣告假執行部分駁回。
      事      實
甲、上訴人方面：
一、聲明：求為判決：(一)原判決廢棄。(二)被上訴人乙○○應將坐落台中市○區○○段
    第四四五、四四六號土地上之建號二九二○號即門牌台中市○○○○街二號地下
    室如附圖編號八（即上層）之停車位，面積十五平方公尺，遷交予上訴人及其他
    共有人全體。(三)被上訴人甲○○應將同右建物如附圖編號十一、十二（即下、上
    層）之停車位，面積各為十五平方公尺，遷交予上訴人及其他共有人全體。(四)被
    上訴人丁○○應將同右建物如附圖編號十八（即上層）之停車位，面積十五平方
    公尺，遷交予上人及其他共有人全體。(五)被上訴人庚○○應將同右建物如附圖編
    號廿三（即下層）之停車位，面積十四‧九八平方公尺，遷交予上訴人及其他共
    有人全體。(六)被上訴人戊○○應將同右建物地下室如附圖編號廿七（即下層）之
    停車位，面積十五平方公尺，遷交予上訴人及其他共有人全體。(七)被上訴人丙○
    ○應將同右建物如附圖編號廿八（即下層）之停車位，面積十五平方公尺，遷交
    予上訴人及其他共有人全體。(八)被上訴人辛○○應將同右建物如附圖編號卅一（
    即下層）之停車位，面積十五平方公尺，遷交予上訴人及其他共有人全體。(九)第
    一、二審訴訟費用由被上訴人等負擔。(十)上訴人願供擔保，請准宣告假執行。
二、陳述：除引用原判決書之記載外，補稱：
  (一)緣坐落台中市○區○○段第四四五、四四六號土地上之建物即建號二九二○、門
    牌台中市○○○○街二號地下室如附圖所示，面積五七二‧五一平方公尺，權利
    範圍三一分之八，原本屬訴外人許欽印所有，嗣經其債權人聲請原審拍賣前揭不
    動產，並經上訴人拍定取得所有權，且業由原審法院於民國（以下同）八十五年
    二月廿三日核發不動產權移轉證書予上訴人，上訴人並依法辦理建物所有權移轉
    登記在案，故上訴人對於該地下室應有所有權，具有物權效力，合先陳明。
  (二)按八十三年六月三日公布司法院大法官會議釋字第三四九號解釋意旨：「最高法
    院四十八年台上字第一○六五號判例認為：『共有人與其他共有人訂立共有物分
    割或分管之特約後，縱將其應有部分讓與第三人，其分割或分管契約，對於受讓
    人仍繼續存在』，就維持法律秩序之安定性而言，固有其必要，惟應有部分之受
    讓人若不知悉有分管契約，亦無可得而知之情形，受讓人仍應受讓與人所訂分管
    契約之拘束，有使善意第三人受不測損害之虞，與憲法保障人民財產權之意旨有
    違，首開判例在此範圍內，嗣後應不再援用」。原審僅以「一般區分所有建築物
    之地下室停車位，與建物專有部分具有密不可分之關係，大抵均隨同區分所有建
    物出售予承購人，或由區分建物之所有物協議分管特定之停車位，非該大樓區分
    建物之所有人理應無停車位之所有權及使用權。又系爭建物乃七層區分所有建築
    物之地下室停車場，規劃為三十二個停車位，均有編訂車位號碼，並設有管理員
    ，上訴人即無不可得而知系爭共有之地下室建物有如上述分管契約之情形，自無
    大法官會議釋字第三百四十九號解釋之適用」云云。
  (三)惟查系爭地下室建物係經原審法院拍賣公告，並未載明公告有分管契約之事實存
    在及限制買受人資格，此可函調原審八十三年執二字第九八五號債權人莊耿威與
    債務人許欽印間強制執行事件，即可獲證上訴人於八十五年二月間拍定並不知悉
    有分管契約存在，且亦無限制買受人資格之記載，亦無可得而知，原審認事用法
    ，容有未洽，難以令人折服。
  (四)又查原審法院審理中被上訴人所提「地下室停車位認證分管契約書」，係在八十
    一年十二月廿九日辦理法院認證（原判決誤載十二月二十日），並無被上訴人等
    七人名字在內。而上訴人當時確不知有上開認證分管契約，故被上訴人雖抗辯其
    有使用權云云，然查其性質係屬債權關係，自不能以債權關係對抗上訴人之物權
    關係。被上訴人甲○○、乙○○、丙○○、庚○○、丁○○等五人（未含辛○○
    ），其後於原審訴訟繫屬中，八十七年四月廿七日始向其他共有人之一劉國進買
    受持分卅一分之一，五人平均持分各為一五五分之一，每人各得面積平均亦僅三
    ‧六九平方公尺，惟查被上訴人實際占用停車位面積為十五平方公尺，甲○○更
    占用二個，此乃不爭事實，復有台中市中山地政事務所複丈成果圖可證。按諸最
    高法院七十四年二月五日第二次民事庭會議決定及最高法院七十八年台上字第三
    三五號判決要旨、六十二年台上字第一八○三號判例意旨所示，如共有人未經其
    他共有人全體之同意，而就共有物全部或一部任意使用收益，即屬侵害他共有人
    之權利，被上訴人甲○○等辯稱其等現亦為共有人，即有權使用建物之特定部分
    停車位云云，純為誤解，應不足採信。此為重要攻擊方法，原審未敘不採理由，
    實有理由不備之違法，至為灼然。
  (五)再查系爭建物地下室（規劃為停車場）早在八十年九月十八日前即聲請建照執照
    並在八十年十一月八日建造完成後，以「主建物」即「一般區分所有建物」辦理
    產權登記的獨立產權停車位，領有單獨所有權狀，單獨另編建號，足見其有物權
    之獨立性，此外，因在八十年九月十八日內政部內營字第八七一三三七號之解釋
    前，停車位之取得所有人使用人非必須為同一公寓大廈之區分所有人，何況上訴
    人依法由原審法院依拍賣程序取得所有權，豈可謂無所有權及使用權，原審認事
    用法，殊有違誤。至公寓大廈管理條例於八十四年六月廿八日公布，同年月三十
    日始生效，該條例並無溯及適用之規定，而本件使用執照及認證分管契約之事實
    （八十一年十二月），又發生於條例公布生效施行前，亦無該條例第卅一條第一
    項第五款規定（約定專用或約定共用事項）之適用。
  (六)另查，上訴人依拍賣程序而取得之系爭建物所有權，原為訴外人許欽印所有，而
    許欽印又係向王振聲所買得，此又為被上訴人所自認，復有建物謄本附卷可按；
    而王振聲早於八十一年十二月廿九日認證系爭建物停車位（卅一位）分區管理契
    約，據此，上訴人縱應受上開認證分管契約之拘束，反而足見上訴人取得停車位
    之分管使用權即對許欽印原對系爭停車位之分管權利，亦已一併承受（最高法院
    八十六年台上字第一六五六號判決參照）。而上訴人請求返還停車位詳如附表所
    示（附表），餘則為均為取得所有權之其他共有人使用（至少持分卅一分之一以
    上），爰有如訴之聲明所示，洵有理由。
  (七)再查，被上訴人固提出訴外人王振聲出具之「停車位分管證明書」主張其有權使
    用云云，惟觀該證明書所蓋王振聲一人印文與買賣契約書所用印文不符；且被上
    訴人所提之房屋預定買賣契約書（如原審附卷之丙○○）第一條即明定：地下室
    不含停車位面積在內；即第十四條亦同明定：「地下室不含停車位面積在內」；
    至甲○○契約書竟擅改（因未蓋雙方印章其上）刪除「不」字，至為灼然。即第
    十四條仍同明定，地下室不含停車位面積在內，據此足以否認被上訴人等之「停
    車位分管證明書」之真正性；此又從其後原審訴訟中（八十七年四月廿七日）始
    向其他共有人之一劉進國購買持分1/31，五人平均持分各為1/155，益證上揭「
    停車位分管契約書」非真正性，應堪以採信。
  (八)末查，被上訴人乙○○等五人於八十八年七月九日言詞辯論意旨狀抗辯民法第七
    百六十七條物上請求權之行使，係指「所有人」對於「非所有人（即第三人）」
    ，共有人為所有人當無上開規定適用云云；惟查被上訴人等七人占用系爭共有物
    ，事前並未經全體共有人之同意而就系爭共有物之一部任意占用收益，況且共有
    人對共有物之特定部分使用收益，仍須徵得他共有人全體之同意，其未經他共有
    人同意而就共有物之全部或一部任意占用收益，即屬侵害他共有人之權利，他共
    有人得本於所有權請求除去其妨害或請求向全體共有人返還占用部分，被上訴人
    謂伊已取得系爭物之共有權，不可能發生無權占之問題云云，自屬誤解，此有最
    高法院七十年台上字第三五四九號（同見附件一）七十八年台上字第三三五號（
    同見附件二）及八十一年台上字第一八一八號裁判要旨可稽（同見附件三）。據
    此，被上訴人甲○○、乙○○、丙○○、庚○○、丁○○等五人（未含辛○○）
    辯稱其現亦是共有人，謂即有權任意使用系爭建物之特定部分停車位云云，純為
    誤解，不足採信。
  (九)被上訴人戊○○就系爭建物之所有權為三十分之一，卻占用二停車位，其無權占
    用如附圖編號 (下層)之停車位，合應返全體共有人。
三、證據：除引用原審立證方法外，補提：建築改良物登記簿影本一份、建物謄本正
    本二份、地下室停車位所有人車位分管表及平面圖影本一件為證。
乙、被上訴人方面：
一、聲明：求為判決：(一)上訴駁回。(二)若不利被上訴人之判決，被上訴人願供擔保，
    請准宣告免為假執行。(三)第二審訴訟費用由上訴人負擔。
二、陳述：除引用原判決書之記載外，補稱：
  (一)查本件上訴人係以坐落於台中市○區○○段第四四五、四四六地號土地上建號二
    九二○號門牌台中市○○○○○街二號地下室之共有人地位，請求被上訴人應將
    系爭停車位交還「上訴人及其他共有人全體」，核其請求依據為民法第八百二十
    一條但書：「但回復共有物之請求，僅得為共有人全體之利益為之。」，及民法
    第七百六十七條前段：「所有人對於無權占有或侵奪其所有物者，得請求返還之
    」，是上訴人之訴訟標的，依上開規定主張，即己確定，被上訴人預先陳明：「
    於本件訴訟進行中，絕不同意上訴人為任何訴之變更或追加」，合先敘明。
  (二)按本件系爭地下室使用目的為「防空避難室兼停車空間」，被上訴人占有使用之
    停車位係向原共有人（即訴外人）王振聲所購買，且王振聲曾於八十一年十二月
    二十日與當時為台中市○○段四四五、四四六地號土地上之建號第二九二○號建
    物，即系爭地下室之共有人呂文添等十人於法院公証處，就該建號所訂系爭地下
    室停車位分區管理契約書請求認証，有原審卷附台灣台中地方法院八十一年度認
    字第一一四二四號認証書，系爭地下室停車位分區管理契約書各一份，王振聲所
    出具之停車位分管証明書六件讓渡書二紙可稽，是被上訴人依買賣關係、分管契
    約及最高法院四十八年台上字第一○六五號判例見解：「共有人於與其他共有人
    訂立共有物分割或分管之特約後，縱將其應有部分讓與第三人，其分割或分管契
    約，對於受讓人仍繼續存在」意旨，而繼受占有使用系爭停車位，自有合法權源
    。蓋上訴人取得系爭地下室共有人之地位，係八十五年二月間，從法院拍賣系爭
    地下室原共有人許欽印之應有部分，經拍定而取得。蓋查原共有人許欽印亦係系
    爭地下室分管契約之當事人或繼受人，是上訴人既係因此受讓而取得系爭地下室
    應有部分，自應受上開最高法院四十八年台上字第一○六五號判例之拘束，即系
    爭分管契約，對於上訴人仍繼續存在，殆無疑義。
  (三)雖上訴人以司法院大法官釋字第三四九號解釋，稱不知其間之分管契約，亦無可
    得而知情形，自不受其拘束置辯，然查：
  (1)按系爭地下室使用目的，依建物登記謄本載為「防空避難室兼停車空間」，具有
    公示性，雖上訴人取得系爭地下室應有部分，係經由法院拍賣取得，然拍賣亦屬
    買賣之性質，上訴人自得從拍賣公告或由系爭地下室之建物登記謄本，可得而知
    系爭地下室「兼停車位使用」；既是如是，以目前停車位一位難求，又市價昂貴
    之情況下，上訴人參與拍賣競標時，不可能不知或查知系爭地下室有停車位分管
    協議。
  (2)雖上訴人係八十五年二月二十三日經由法院拍賣而取得系爭地下室應有部分，然
    其非該大樓區分建物之所有權人，上訴人拍定時，公寓大廈管理條例業已頒佈施
    行，上訴人殊不可能不知系爭地下室業已共有，並已分管兼具停車位使用；更
    不可能於拍賣前不予瞭解一般區分所有建築物之地下室停車位，與建物專有部分
    密不可分之關係，大抵均隨同區分所有建物出售予承購人，或由區分建物之所有
    人協議分管特定之停車位，非該大樓區分建物之所有人，理應無停車位之所有權
    及使用權；上述情形，上訴人應可得而知，要難自許係善意第三人。
  (3)又系爭建物乃七層樓區分所有建物之地下室停車場，建蓋完竣後，即規劃為三十
    二個停車位，均有編定車位號碼，該區分所有建物現供多人居住使用，並設有停
    車位管理員（業經原審現場勘驗明確），是該地下室停車位之使用狀況如何，有
    無分管契約存在？當不難據而查知，此由上訴人得以被上訴人占有特定車位而訴
    請返還自明，上訴人實非無可得知之情形，是上訴人以大法官釋字第三四九號解
    釋為抗辯，誠要無足取。
  (四)再者，按「各共有人按其應有部分，對於共有物之全部有使用收益權，民法第八
    百十八條定有明文，故各共有人之應有部分為對於共有物所有權之成數，抽象的
    存在於共有物之全部，在分割前無從具體辨明何者為共有人所有，性質上不可能
    為其他共有人無權占有或侵奪，各共有人相互間就其應有部分，無主張民法第七
    百六十七條物上請求權之餘地。至最高法院六十二年台上字第一八○三號判例所
    謂『侵害他共有人之權利』係指他共有人可行使不當得利或侵權行為等債權之請
    求權而言。「（最高法院七十二年台上字四七三七號、六十二年台上字第一八○
    三號、五十五年台上字第一九四九號、五十一台上字第三四九五號、台灣高等法
    院七十六年上易字第一二三號判決參照）；申言之，民法第七百六十七條物上請
    求權之行使，係指「所有人」對於「非所有人（即第三人）」無權占有或侵奪其
    所有物者，而請求返還因「無合法權源」而占有之所有物而言；按共有人為「所
    有人」，當無上開民法第七百六十七條規定被請求返還之適用自明。蓋被上訴人
    亦係本件系爭地下室之分別共有人之一（乃為雙方所不爭執），依前開實務之見
    解，自無民法第七百六十七條以物上請求權規定，被請求返還之餘地；雖被上訴
    人應有部分各為一五五分之一，然其占有使用系爭地下室停車位，依前述，係繼
    受訴外人王振聲與他共有人分管契約而來（最高法院四十八年台上字第一○六五
    號判例參照），是其依分管契約而實際使用之比例面積自無須與其應有部分對共
    有物所有權成數比例面積相等，承此，上訴人亦無其他債權請求權足以主張，故
    上訴人依民法第七百六十七條前段及第八百二十一條但書訴請返還共有人全體，
    要無理由，洵無足取。
  (五)又查上訴人主張略以：「卷附原共有人王振聲出具之『停車位分管證明書』與『
    買賣契約書』，其上王振聲印文不符；又被上訴人所提之房屋預定買賣契約書，
    第一條、第十四條之約定。其中『不』字樣，屬被上訴人甲○○之契約書部分係
    被『刪除』，即據此主張上開『停車位分管證明書』並非真正性。」云者，洵屬
    無稽，蓋查：
  (1)民事訴訟法第三百五十七條前段規定：「私文書應由舉證人證其真正。」，同法
    第三百五十八條規定：「私文書經本人或其代理人簽名、蓋章或按指印或有法院
    或公證人之認證者，推定為真正」。
  (2)縱使前揭「停車位分管證明書」與「買賣契約書」其上屬王振聲印文不符，惟查
    上開印文均屬王振聲所有，係王振聲所蓋印，且上開文書亦經法院認證在卷，是
    依前開民事訴訟法第三百五十八條之規定，上開文書即應認係真正。
  (3)又前揭屬被上訴人甲○○房屋預定買賣契約書上第一條、第十四條其中「不」字
    樣，契約當事人依契約自由原則，而共同約定「刪除」，然法並無明文規定當事
    人需於其上蓋印，否則不生效力；按上開契約書當事人，均有於契約書末「當事
    人欄」上簽章，同依前開民事訴訟法第三百五十八條之規定，自應認上開契約書
    ，自始即已生效力，除非上訴人足以舉證證明上述「不」字樣之刪除，係由契約
    之一方擅自所更改，否則上訴人之主張，即屬無據，要無足取。
  (六)被告陳麗芬並未占有使用如附圖編號所示之停車位。
三、證據：引用原審立證方法。
丙、本院依職權向台中市中山地政事務所函調台中市○區○○段第四四五、四四六號
    土地上建號二九二○號自保存登記迄今之所有權登記資料及依聲請函調原審八十
    三年執二字第九八五號債權人莊耿威與債務人許欽印間強制執行事件卷。
    理      由
一、本件被上訴人陳明於本件訴訟進行中，絕不同意上訴人為任何訴之變更或追加云
    云，惟查上訴人迄今並未為任何訴之變更或追加，合先敘明。
二、上訴人起訴主張其因拍賣而取得坐落台中市○區○○段第四四五、四四六號土地
    上建號二九二○號即門牌台中市○○○○○街二號地下室，權利範圍三一分之八
    之建物所有權，該地下室係規劃為停車場，依共有人之應有部分面積計算，上訴
    人可分得八個停車位，被上訴人並無合法之權源，分別無權占用如聲明所示之停
    車位，爰依民法第七百六十七及八百二十一條之規定，請求排除被上訴人之侵害
    ，並交還占用之停車位予上訴人及其他共有人等語。被上訴人則以：上訴人並非
    系爭建物大樓之區分所有人，且應受被上訴人之前手所定停車位分管契約之約束
    ，不能取得車位之使用權。被上訴人陳麗芬並未占有使用如附圖編號所示之停
    車位等語，資為抗辯。
二、上訴人主張坐落台中市○區○○段第四四五、四四六號土地上建號二九二○號即
    門牌台中市○○○○○街二號地下室，面積五七二‧五一平方公尺，權利範圍三
    一分之八之建物，原屬訴外人許欽印所有，經上訴人拍定，由原審法院發給不動
    產權利移轉證書，並已辦妥建物所有權移轉登記。該地下室規劃為停車場，被上
    訴人乙○○占有如附圖編號８所示之停車位；被上訴人甲○○占有同圖編號、
    所示之停車位；被上訴人丁○○占有同圖編號所示之停車位；被上訴人庚○
    ○占有同圖編號所示之停車位；被上訴人丙○○占有同圖編號所示之停車位
    ；被上訴人辛○○則占有同圖編號所示之停車位等事實，業據提出臺灣臺中地
    方法院不動產權利移轉證書、建物登記簿謄本各一份、台中市中山地政事務所建
    物測量成果圖二份為證，並經本院依聲請函調原審八十三年執二字第九八五號債
    權人莊耿威與債務人許欽印間強制執行事件卷查明屬實，復為被上訴人乙○○、
    丁○○、庚○○、丙○○、辛○○、甲○○所不爭執，並經原審法院依上訴人之
    聲請，會同台中市中山地政事務所測量員勘測現場，製有勘驗筆錄及複丈成果圖
    可憑，自應認上訴人之主張為真正。
四、被上訴人乙○○、丁○○、庚○○、丙○○、辛○○、甲○○抗辯其所使用如前
    所述之停車位，係向訴外人王振聲或輾轉向該訴外人所購得，王振聲與系爭建物
    之共有人曾就該地下室之建物定有分管契約，並經法院認證在案之事實，業據提
    出原審法院八十一年度認字第一一四二四號認證書、地下室停車位分區管理契約
    書各一份、王振聲所出具之停車位分管證明書六件、讓渡書二紙為證，應堪信為
    真正。上訴人則主張上開分管契約及證明書僅具債權效力，認不得對抗上訴人之
    物權。經查：
    (一)按各共有人按其應有部分，對於共有物之全部雖有使用收益之權。惟未經共有
      人協議分管之共有物，共有人對共有物之特定部分占用收益，仍須徵得他共有
      人全體之同意。其未經他共有人同意而就共有物之全部或一部任意占用收益，
      即屬侵害他共有人之權利，他共有人得本於所有權請求除去其妨害或請求向全
      體共有人返還占用部分，並得依侵權行為之規定，行使其損害賠償請求權。上
      訴人謂伊已取得系爭土地之共有權，對該土地不可能發生無權占有或侵奪之問
      題云云，自屬誤解（最高法院七十四年度第二次民事庭會議決定(三)；八十一年
      度台上字第一八一八判決參照）。被上訴人辯稱各共有人之應有部分為對於共
      有物所有權之成數，抽象的存在於共有物之全部，在分割前無從具體辨明何者
      為共有人所有，性質上不可能為其他共有人無權占有或侵奪，各共有人相互間
      就其應有部分，無主張民法第七百六十七條物上請求權之餘地云云，尚不足採
      信。
    (二)本件系爭地下室被上訴人占有使用之停車位係向原共有人（即訴外人）王振聲
      所購買，且王振聲曾於八十一年十二月二十日與當時為台中市○○段四四五、
      四四六地號土地上之建號第二九二○號建物，即系爭地下室之共有人呂文添等
      十人於法院公証處，就該建號所訂系爭地下室停車位分區管理契約書請求認証
      ，有原審卷附台灣台中地方法院八十一年度認字第一一四二四號認証書，系爭
      地下室停車位分區管理契約書各一份（見原審卷第一一六至一二零頁），王振
      聲所出具之停車位分管証明書六件讓渡書二紙可稽，是被上訴人係依買賣關係
      ，佔有上開停車位，上訴人取得系爭地下室共有人之地位，係八十五年二月間
      ，從法院拍賣系爭地下室原共有人許欽印之應有部分，經拍定而取得等情，為
      兩造所不爭執。
    (三)觀之台灣台中地方法院八十一年度認字第一一四二四號認証書，系爭地下室停
      車位分區管理契約書內載立契約書人之應有部分均在三十一分之一以上，其折
      算面積為十八點四七平方公尺，且均無被上訴人等七人名字在內，被上訴人甲
      ○○、乙○○、丙○○、庚○○、丁○○等五人（未含辛○○），僅於原審訴
      訟繫屬中即八十七年四月廿七日始向其他共有人之一劉國進買受應有部分卅一
      分之一，五人平均應有部分各為一五五分之一，每人各得面積平均亦僅三‧六
      九平方公尺，而被上訴人實際占用停車位面積為十五平方公尺，甲○○更占用
      二個，此乃不爭事實，復有台中市中山地政事務所複丈成果圖可證，是被上訴
      人嗣後所買進之應有部分面積係屬公共設施分攤部分包括防空避難室及樓梯間
      等（即一般稱之為大公部分），顯然不包括停車位，系爭地下室停車位分區管
      理契約書係有停車位之共有人之分區管理契約，則縱使上訴人於法院拍賣取得
      所有權時知其間之分管契約，應受系爭地下室停車位分區管理契約書之約束，
      依其取得三十一分之八之應有部分，應有八個停車位，至於原審認定一般區分
      所有建築物之地下室停車位，與建物專有部分具有密不可分之關係，大抵均隨
      同區分所有建物出售予承購人，或由區分建物之所有物協議分管特定之停車位
      ，非該大樓區分建物之所有人理應無停車位之所有權及使用權一節，經查系爭
      建物地下室（規劃為停車場）早在八十年九月十八日前即聲請建築執照並在八
      十年十一月八日建造完成後，以「主建物」即「一般區分所有建物」辦理產權
      登記的獨立產權停車位，領有單獨所有權狀，單獨另編建號，足見其有物權之
      獨立性，此外，因在八十年九月十八日內政部內營字第八七一三三七號之解釋
      前，停車位之取得所有人使用人非必須為同一公寓大廈之區分所有人，至公寓
      大廈管理條例於八十四年六月廿八日公布，同年月三十日始生效，該條例並無
      溯及適用之規定，而本件分管契約之事實（八十一年十二月），又發生於條例
      公布生效施行前，亦無該條例第卅一條第一項第五款規定（約定專用或約定共
      用事項）之適用。
  (四)本件被上訴人辯稱占有使用之停車位係向原共有人（即訴外人）王振聲所購買，
    有王振聲所出具之停車位分管証明書六件讓渡書二紙可稽，是被上訴人依買賣關
    係、分管契約及最高法院四十八年台上字第一○六五號判例見解：「共有人於與
    其他共有人訂立共有物分割或分管之特約後，縱將其應有部分讓與第三人，其分
    割或分管契約，對於受讓人仍繼續存在」意旨，而繼受占有使用系爭停車位，自
    有合法權源。蓋上訴人取得系爭地下室共有人之地位，係八十五年二月間，從法
    院拍賣系爭地下室原共有人許欽印之應有部分，經拍定而取得。蓋查原共有人許
    欽印亦係系爭地下室分管契約之當事人或繼受人，是上訴人既係因此受讓而取得
    系爭地下室應有部分，自應受上開最高法院四十八年台上字第一○六五號判例之
    拘束，即系爭分管契約，對於上訴人仍繼續存在云云，惟查被上訴人取得之停車
    位，其性質係屬債權關係，自不能以債權關係對抗上訴人之物權關係。上訴人復
    又依上開分管契約，仍取得八個停車位之權利，從而被上訴人未經共有人協議分
    管之共有物，共有人對共有物之特定部分占用收益，未經他共有人同意而就共有
    物之全部或一部任意占用收益，即屬侵害他共有人之權利，他共有人得本於所有
    權請求除去其妨害或請求向全體共有人返還占用部分。是上訴人依民法第七百六
    十七條及第八百二十一條之規定，請求被上訴人分別交還如聲明所示之第二項至
    七項之停車位遷交予上訴人及其他共有人全體，即屬於法有據，原審未為詳查，
    遽認上訴人此部分之請求為無理由，尚有違誤，上訴人此部分之上訴為有理由，
    理應廢棄原審此部分之判決，並准許上訴人此部分之請求。
五、按當事人主張有利於己之事實者，就其事實有舉證之責任，民事訴訟法第二百七
    十七條定有明文。本件上訴人雖另主張被上訴人戊○○占有如附圖編號所示
    停車位之事實，然為該被上訴人所否認，上訴人並未舉證證明被上訴人陳麗芬確
    有占用該車位，自難認被上訴人陳麗芬為該車位之現占有人，其請求自難認為有
    理由，上訴人此部分之上訴應予駁回。
六、上訴人聲明願供擔保，請准宣告假執行一節，按判決因上訴所得之利益，不逾新
    台幣一百萬元，依法不得上訴，民事訴訟法第四百六十六條第一項定有明文，查
    本判決所得之利益，不逾新台幣一百萬元，依法不得上訴而告確定，自無宣告假
    執行之問題，上訴人此部分之請求為無理由，應予駁回。
七、本件事證已臻明確，兩造其餘攻擊防禦方法, 核於本結果不生影響，自毋庸再逐
    一論述, 並此敘明。
據上論結：本件上訴為一部有理由，一部無理由，依民事訴訟法第四百五十條第、第
四百四十九條第一項、第七十九條，判決如主文。
中      華      民      國    八十九    年      八      月      二十九  日
~B1民事第二庭審判長法  官  童有德
~B2                法  官  蔡秉宸
~B3                法  官  黃永泉
右為正本係照原本作成。
不得上訴。
~B                書記官  吳宗玲
中      華      民      國    八十九     年       八      月     三十   日
                                                                        Ｙ


司法院資訊處製作；財團法人民間司法改革基金會備份。
